臺灣雲林地方法院刑事判決
110年度交簡上字第15號
上  訴  人  臺灣雲林地方檢察署檢察官
上  訴  人
即  被  告  黃群智



上列上訴人因被告過失傷害案件，不服本院斗六簡易庭中華民國
110年4月1日110年度六交簡字第33號第一審簡易判決（聲請簡易
判決處刑案號：110年度調偵字第2號）提起上訴，本院管轄之第
二審合議庭認本件不應以簡易判決處刑，改依通常程序審理，並
自為第一審判決如下：
　　主　文
原判決撤銷。
丙○○無罪。
　　理　由
一、聲請簡易判決處刑意旨略以：被告丙○○於民國108年12月20
    日晚間8時10分許，駕駛車牌號碼000-0000號自用小貨車(下
    稱甲車)沿雲林縣斗南鎮延平路3段由南往北方向行駛，行經
    延平路3段與尚義路之交岔路口時，本應注意車前狀況，並
    隨時採取必要之安全措施，而當時天候晴、夜間有照明、柏
    油路面乾燥、無缺陷、無障礙物、視距良好，並無不能注意
    之情事，竟為低頭撿拾掉落之香菸，而疏未注意車前狀況，
    適其前方由告訴人乙○○駕駛車牌號碼000-0000號自用小客車
    (下稱乙車)搭載少年寒○婕等3人(未據告訴)在該路口停等紅
    燈，甲車車頭因而追撞乙車之車尾，致告訴人受有上腹部挫
    傷之傷害，因認被告涉犯刑法第284條前段之過失傷害罪嫌
    等語。
二、依刑事訴訟法第154條第2項、第301條第1項規定，犯罪事實
    應依證據認定，無證據不可認定犯罪事實；卷內證據不能證
    明被告犯罪時，應諭知被告無罪。又刑事訴訟法第161條第1
    項規定：檢察官就被告犯罪事實，應負舉證責任，並指出證
    明之方法。因此，檢察官對於起訴之犯罪事實，應負提出證
    據及說服之實質舉證責任。倘其所提出之證據，不足為被告
    有罪之積極證明，或其指出證明之方法，無從說服法院以形
    成被告有罪之心證，基於無罪推定之原則，自應為被告無罪
    判決之諭知（最高法院92年度台上字第128號判決意旨參照
    ）。
三、聲請意旨認被告涉犯上開罪嫌，主要係以告訴人乙○○之指述
    、告訴人提出之國立臺灣大學醫學院附設醫院雲林分院(下
    稱臺大醫院)診斷證明書、雲林縣警察局斗南分局道路交通
    事故現場圖、道路交通事故調查報告表㈠、㈡、現場及車損照
    片為主要論據。
四、被告固坦承其於上開時、地駕駛甲車，行經上開路段，未注
    意車前狀況而與告訴人所駕駛乙車發生碰撞等情，惟堅決否
    認有何過失傷害之犯行，辯稱：告訴人車禍當時並無明顯外
    傷，且陳稱無須送醫處置與驗傷，其事隔多日才至醫院就診
    ，則告訴人所受傷害是否與本件車禍有無關聯性，尚有可議
    等語。經查：
(一)被告於上開時、地駕駛之甲車，行經雲林縣斗南鎮延平路3
    段與尚義路之交岔路口時，與告訴人所駕駛之乙車發生碰撞
    ，業據被告供承在卷（本院交簡上卷第105至106頁），核與
    告訴人於警詢時指述相符(偵卷第13頁)，並有雲林縣警察局
    斗南分局道路交通事故現場圖、道路交通事故調查表㈠、㈡各
    1份、現場及車損照片19張（偵卷第21至33頁）、雲林縣警
    察局斗南分局110年8月11日雲警南偵字第1100010846號函暨
    職務報告1份（本院交簡上卷第115至117頁）附卷可稽，堪
    以認定。
(二)按汽車行駛時，駕駛人應注意車前狀況，並隨時採取必要之
    安全措施，道路交通安全規則第94條第3項前段定有明文，
    此為被告應注意之事項，而被告領有合格有效之駕駛執照，
    且為心智正常之成年人，依當時情狀亦無不能注意之情形，
    而疏未注意行駛於前開道路，自後追撞行駛於前之告訴人，
    方致發生本案事故，被告應有過失無訛，亦堪認定。
(三)被告之過失行為與告訴人所受傷害間，是否有相當因果關係
    ，實有疑義：
　⒈按刑法第284條前段之過失傷害罪，並非危險犯，而為結果犯
    ，以被害人因被告之過失行為致生傷害結果為要件。次按刑
    法上所謂傷害兼指生理機能及身體外形之損害或不良改變而
    言，諸如毛髮、指甲截斷、綑綁後造成淤血、以皮帶抽打背
    臀、滴蠟在身上造成瘀青、擦傷、紅腫、對身體之穿刺、穿
    環，或以強暴脅迫使其精神上受重大打擊等皆屬之，惟其程
    度仍須造成身體或健康之確實傷害，始足當之(最高法院104
    年度台上字第3946號判決意旨可參)。
　⒉告訴人於警詢時指稱：我當時是上腹部撞到，沒有外傷，我
    覺得還好，就沒有跟警方告知，數日後自行前往醫院就醫，
    我受傷情形是上腹部挫傷等語（偵卷第10至11頁)；復於檢
    察事務官詢問時供稱：我當天撞到悶痛想說沒有出傷就沒去
    就醫，且小孩在現場我需要先安撫，警方說需要做被告的筆
    錄，我想要快點做完筆錄快點處理小朋友，就沒有去就醫，
    但我回去還是一直會疼痛才去就診等語（偵卷第42頁），並
    提出臺大醫院診斷證明書1份(偵卷第14頁)附卷可參，固明
    確陳稱因本件車禍受有上開傷害。惟告訴人於車禍事故後，
    事隔5日(即108年12月25日)，方至醫院急診，經臺大醫院醫
    師診斷出上腹部挫傷之傷害，此有該院診斷證明書1份(偵卷
    第14頁)附卷可參，告訴人事後就診時間與本案車禍事故時
    間實非密接，則告訴人所受傷勢是否為108年12月20日車禍
    當日所致，即有疑問。
　⒊本院經函詢臺大醫院關於該診斷證明書所載「上腹部挫傷」
    之判斷依據，該院回覆略以：「病患於108年12月25日19時
    許前來本院急診，自述5日前駕自用車遭後車追撞，上腹部
    撞擊車輛方向盤後，造成疼動。惟除來診自述之疼痛外，外
    觀無明顯紅腫或瘀傷，超音波檢查亦未見腹內積液或明顯實
    質器官損傷；診斷為上腹部挫傷係依該病患自身所述，據以
    判斷，亦難直接證實與5日前車禍之相關性」等語，有該院1
    10年8月11日臺大雲分資字第1100006500號函及同院110年6
    月1日臺大雲分資字第1100004577號函暨病歷資料各1份（本
    院交簡上卷第49至63頁、第119頁）附卷可考，可知該院主
    要係以告訴人主述(疼痛)作為認定「上腹部挫傷」之依據，
    未見告訴人之身體或健康確實有受傷之情，佐以腹痛之原因
    本屬多端，無法判斷其受有上腹部挫傷，確係因本件車禍所
    造成。則告訴人固因車禍發生，使其上腹部撞擊方向盤後而
    有疼痛之情形，惟此一情形僅為告訴人單一指述，尚難僅以
    一時之疼痛，遽認其因本件車禍已達生理機能或身體外型之
    損害或不良改變。
(四)綜上所述，檢察官前揭所舉之證據，既有合理之懷疑存在，
    無法使本院形成告訴人所受傷勢，確係受被告追撞所造成之
    確信。此外，卷內並無其他積極證據足以證明被告涉有檢察
    官所指之上開犯行，揆諸前開說明，本件既不能證明被告犯
    罪，應為無罪之諭知。
五、原審未予詳究，遽認被告所為構成過失傷害罪，而為被告有
    罪之判決，自有未洽。被告上訴意旨否認犯行而指摘原判決
    不當，為有理由，而檢察官指摘原審量刑過輕為由提起上訴
    ，雖無理由，惟本案原審適用簡易程序為被告有罪之判決，
    既有未洽，自應由本院將原判決撤銷，另為被告無罪之諭知
    。
六、按地方法院簡易庭對被告為簡易判決處刑後，經提起上訴，
    而地方法院合議庭認應為無罪判決之諭知者，依刑事訴訟法
    第455條之1第3項準用第369條第1項之規定意旨，應由該地
    方法院合議庭撤銷簡易庭之判決，逕依通常程序審判。其所
    為判決，應屬第一審判決，檢察官仍得依通常上訴程序上訴
    於管轄第二審之高等法院（最高法院91年台非字第21號判決
    意旨參照）。本案被告既經本院認定應為無罪之諭知，已不
    符合得為簡易判決處刑之情形，依前揭說明，應由本院改適
    用通常程序審理後，自為第一審判決，檢察官如有不服，仍
    得向管轄之第二審法院提起上訴，附此敘明。
據上論斷，應依刑事訴訟法第455條之1第1項、第3項、第452條
、第369條第1項前段、第364條、第301條第1項，判決如主文。
本案經檢察官甲○○聲請簡易判決處刑，檢察官魏偕峯到庭執行職
務。
中　　華　　民　　國　　110 　年　　9 　　月　　27　　日
                  刑事第四庭　審判長法　官　許佩如

                                    法  官  黃玥婷

                                    法  官  廖奕淳
以上正本證明與原本無異。
檢察官如不服本判決應於收受判決後 20 日內向本院提出上訴書
狀，並應敘述具體理由；其未敘述上訴理由者，應於上訴期間屆
滿後20 日內向本院補提理由書（均須按他造當事人之人數附繕
本）。「切勿逕送上級法院」。
                                    書記官  陳玫燕
中　　華　　民　　國　　110 　年　　9 　　月　　27　　日